臺灣高雄地方法院刑事判決　　　　　　　　　　　　九十一年度交易字第一二號
臺灣高雄地方法院刑事判決九十一年度交易字第一二○號
　　公　訴　人　臺灣高雄地方法院檢察署檢察官
　　被　　　告　丁○○
右列被告因過失致死等案件，經檢察官提起公訴（九十年度偵字第六九七八號），本
院判決如左：
    主  文
丁○○服用酒類，不能安全駕駛動力交通工具而駕駛，處有期徒刑參月；又因過失致
人於死，處有期徒刑壹年肆月；應執行有期徒刑壹年伍月。
    事  實
一、丁○○考領有小型車駕駛執照，應注意汽車駕駛人於飲酒後其吐氣所含酒精成分
    超過每公升零點二五毫克以上者，不得駕車，且汽車在劃有行車分向線之路段行
    駛，不得駛入來車之車道內，並應注意車前狀況，隨時採取必要之安全措施，以
    避免危險之發生，竟疏於注意，於民國（下同）九十年二月二十四日凌晨零時許
    ，在飲酒後血液酒精濃度高達每公升八一毫克（換算吐氣之酒精濃度則達每公升
    零點四○五毫克）之情形下，明知已不能安全駕駛動力交通工具，竟仍貿然駕駛
    車號ＹＫ─一四○七號自用小客車，搭載辛○○，沿高雄縣鳳山市○○路○段由
    高雄往大寮方向行駛，行經高雄縣鳳山市○○○○道三七九公里五百公尺大智陸
    橋轉彎處時，依當時情況，天候係晴天，夜間有照明，道路狀況無缺陷，視距良
    好，並無不能注意之情事，竟疏未注意車前狀況及行車不得跨越分向限制線之規
    定，違規跨越分向限制線，駛入由大寮往高雄之對向車道，因而其左側車頭擦撞
    正於對向外側車道由乙○○所駕駛並搭載其妻甲○○之車號ＶＮ─九九九一號自
    用小客車左側車門，再反彈以其左側車頭及前車門撞擊亦正於對向車道由戊○○
    所駕駛，並搭載其妻己○○○、其子庚○○、其女陳惠珠之車號ＵＴ─三五六○
    號自用小客貨車正前方車頭，致戊○○因腹內出血休克，經送醫急救後仍延至當
    日上午五時二十八分許不治死亡，己○○○受有兩側股骨、右側掌骨及臉骨骨折
    、臉部下唇撕裂傷，庚○○受有左下肢擦傷併挫傷，壬○○受有左橈骨骨折等傷
    害，辛○○則受有左前額部挫腫、胸挫傷胸痛之傷害（辛○○受傷部分未據告訴
    ），乙○○受有頭部輕微擦傷之傷害（未據告訴）。
二、案經被害人己○○○、庚○○、陳惠珠訴由高雄縣警察局鳳山分局報請臺灣高雄
    地方法院檢察署檢察官偵查起訴。
    理  由
一、訊據被告丁○○固坦承右揭酒後駕車之事實不諱，惟矢口否認有何過失致死及過
    失傷害之犯行，辯稱：當天伊在鳳山市○○路○段一百五十四號漂亮公主檳榔攤
    附設之卡拉ＯＫ喝酒後，開車載辛○○由中庄北向往高雄方向行駛，原行駛外車
    道，欲超越乙○○所駕駛之車號ＶＮ─九九九一號自用小客車，乃變換至內車道
    ，上坡至大智陸橋轉彎處，突然看見左前方戊○○所駕駛車號ＵＴ─三五六○號
    自用小客貨車自對向車道高速迫近，伊往右邊閃避不及，仍被撞擊左側車門，致
    伊車立即反彈且向右旋轉至外側車道，駕駛座前之保險桿撞及乙○○之車左側車
    門；而長七十六公尺之單線煞車痕表示行車速度超過一百公里，復伊車車頭受損
    嚴重，若伊車係從逆向直接撞擊乙○○之車，則伊車在第一次撞擊時即應翻車並
    衝出橋外，不可能再撞到戊○○之車，而戊○○之車車頭亦不應毀損如此嚴重，
    且乙○○之車不可能只有車門受擦撞而已；又從煞車痕延伸至內車道已停止，而
    刮地痕則在外車道，可判斷二車在內車道已發生撞擊，並有一車翻覆致在外車道
    產生刮地痕，而戊○○之車左側車身刮地痕非常明顯，方向盤係由下往上推而變
    形，可見戊○○之車在撞到伊車前即失控往左側衝，致右側前後兩輪均懸空，在
    撞擊伊車後順勢往左側翻車，在地上留下刮地痕，並非如乙○○所述其係在外車
    道被第一次撞擊；再若伊車係撞到乙○○之車後反彈撞到戊○○之車，則戊○○
    之車應係右側被撞，然戊○○之車右側受損並不如左側嚴重，而戊○○之車若係
    左側被撞應向右翻車，然卻向左翻車，亦顯不合常理；況若戊○○之車當時正在
    上橋，速度不快，則自遠距離看見前方有車失控衝入對向車道，理應煞車即不至
    於翻覆；又伊車右側車身幾乎未受損，右側胸骨卻受傷嚴重，可見係戊○○之車
    逆向撞到伊車左側，伊車向右迴轉時撞擊乙○○之車致身體右側受傷嚴重云云。
二、經查：
（一）右揭犯罪事實，業據告訴人己○○○、陳惠珠、庚○○於警、偵訊及本院審理
      中指訴綦詳，且與證人乙○○即車禍當時與被害人戊○○同向行駛亦遭被告撞
      擊之車號ＶＮ─九九九一號自用小客車駕駛人於偵查及本院審理中證述：當時
      開外車道，對向車道之一輛暗色系小轎車突然衝過來，因前面無他車，第一個
      撞到其所駕駛之自小客車，致其車在原地打轉，車頭調往屏東方向，緊靠在橋
      邊，後來該對向車再撞到另一輛車，是其回過神爬出車窗後看到的，該對向車
      絕對不是廂型車等語，及證人甲○○即當時坐於乙○○旁之妻子亦於偵查中證
      述：當時意識很清楚，未昏過去，撞其車之對向車係黑色小轎車，絕對不是廂
      型車等語相符。
（二）參以本件三輛車撞擊後之停放位置為：車號ＹＫ─一○四七號自用小客車停於
      東邊道路中央雙黃線上，車頭朝西，車號ＶＮ─九九九一號自用小客車停放北
      上西邊機車道上，車頭朝東南，車號ＵＴ─三五六○號自用小客貨停於北上兩
      車間之外車道，車頭朝東北等情；及本件三輛車撞擊損壞情形為：車號ＹＫ─
      一○四七號自用小客車車頭左前方引擎蓋擦撞凹陷，前保險桿左邊撞毀裂開，
      左前後車門撞擊後嚴重凹入，車號ＶＮ─九九九一號自用小客車左邊前後兩車
      門下方均被擦撞凹陷，車號ＵＴ─三五六○號自用小客貨車車頭正面撞擊後整
      面往後擠凹，前左右兩車門因撞擊後均變形掉漆，前面加裝之圓型漆白色漆鐵
      質保護桿掉落等情，分別有高雄縣警察局鳳山分局道路交通事故調查報告表暨
      所附現場圖及高雄縣警察局刑警隊鑑識組刑案現場勘查報告表、車禍現場及車
      損照片共一百零七幀在卷可參。
（三）徵之本件三輛車撞擊後所附著之漆物質，於偵查中送請內政部警政署刑事警察
      局鑑定結果為：(1)在車號ＹＫ─一○四七號自用小客車前保險桿及左前引擎蓋
      撞擊處所採取之紅漆，與在車號ＶＮ─九九九一號自用小客車左後車門外側板
      金採取之外層紅色漆相似；(2)在車號ＶＮ─九九九一號自用小客車左後車門外
      側板金擦痕採取似灰白漆痕，與在車號ＹＫ─一○四七號自用小客車引擎蓋上
      採取之透明加銀灰色層相似；(3)在車號ＶＮ─九九九一號自用小客車左後車門
      外側附著高溫磨擦膠塊，與在車號ＹＫ─一○四七號自用小客車前保險桿裏面
      採取之泡棉相似；(4)在車號ＹＫ─一○四七號自用小客車左前車門外側板金印
      痕採取之白色漆痕，與在車號ＵＴ─三五六○號自用小客貨車前白色圓型保護
      桿上採取之最外層白色油漆相似；(5)在車號ＵＴ─三五六○號自用小客貨車前
      圓型保護桿左邊附著物採取之外來微量灰銀色漆粉，與在車號ＹＫ─一○四七
      號自小用客車引擎蓋上採取之透明加灰銀色層相似等情，亦有該局九十年八月
      十四日刑鑑字第一○五○三○號鑑驗通知書一件附卷足憑。
（四）至被告雖辯稱：伊係由大寮往高雄方向行駛，於內車道被逆向行駛之戊○○之
      車撞擊左側車門，再反彈且向右旋轉至外車道，致其車駕駛座前之保險桿撞擊
      乙○○之車左側車門云云，然設若被告之車確係由大寮往高雄方向行駛，為自
      對向車道駛入之戊○○之車撞擊後，被告之車反彈再撞擊乙○○之車，則依物
      理學之慣性定律，被告之車當無向後倒退達十餘公尺（3.8m+8.8m），而停放
      於上開現場圖所示位置之可能性；且乙○○之車所受到衝撞力亦不足以使其車
      頭倒向；又依國內道路設計，單車道之寬度最寬者為國道高速公路之三點七五
      公尺，一般道路均在三點七五公尺（含）以下，然被告所駕駛之上開自小客車
      為進口之美國通用車種，其迴轉半徑達五公尺左右，則果如被告所言，係戊○○駕車自高雄往大寮方向對向衝撞伊所駕駛之自小客車，伊之自小客車始倒轉
      撞上乙○○所駕駛之自小客車，則被告所駕駛之自小客車被撞後掉頭迴轉即可
      能於迴轉時撞及往高雄方向之右側陸橋護欄，並會留下車子迴轉之旋轉痕跡，
      更可能遭在外車道由後駛至之乙○○所駕駛之自小客車由被告所駕駛之車右側
      撞擊，惟觀諸上述道路事故調查報告表及相片並無顯示被告所駕駛之車子迴轉
      之旋轉痕跡，被告所駕駛之自小客車右側亦均無遭撞擊痕跡；而被告之車最初
      係以左側車頭擦撞乙○○之左側車門，並非正面直接撞擊乙○○之車，而戊○○之車卻係車頭直接被撞擊，已如前述，故乙○○之車除左側車門有擦撞凹陷
      之情形外，其餘各部位均完整無損，而被告並未於撞擊乙○○之車後，立即翻
      車並衝出橋外，戊○○之車亦因而幾乎全毀；再者，上開現場圖所示之煞車痕
      延伸至大寮往高雄方向之內側車道停止，而刮地痕係在外側車道，顯見被告之
      車與乙○○之車係於內外車道交界處發生擦撞，此與乙○○所證述其係行駛於
      外車道等語亦無牴觸；且被告之車既係先與乙○○之車發生擦撞，再反彈以左
      側車頭及前車門撞擊戊○○之車正前方車頭，則戊○○之車向左翻車，並造成
      左側車身刮地痕，亦與常情無違；至被告右側身車幾乎未受損，右側胸骨卻受
      傷嚴重，應係其先後二次以左側車頭撞擊乙○○與戊○○之車時，身體向右彈
      所造成。是被告前揭所辯，顯與事實不符，僅係事後卸責之詞，諉無足採。
（五）另證人辛○○雖於本院審理中證稱當天和被告去檳榔攤喝酒後，被告開車載其
      由屏東往高雄方向行駛，開到陸橋時，超車開上陸橋，看到燈亮後就撞到了云
      云，惟證人辛○○於肇事前既與被告共同飲酒，則其有無酒醉、記憶是否正確
      無誤，尚非無疑；況證人陳重雄係被告之友人，其證詞難免偏頗；抑有進者，
      證人辛○○所證述之證詞與前開所有跡證不符，自難採信。又證人癸○○證述
      當天於檳榔攤喝酒後，被告開車先走，其聽到聲響後，趕過去看，已發生車禍
      ，就先騎車將辛○○載回去等語，及證人丙○○證述當天在檳榔攤喝酒後，被
      告先走，辛○○順便搭被告的車離開等語，均不足以證明被告於肇車陸橋上之
      行車方向，即難遽以為有利被告之認定。
（六）綜上所述，足認被告確係沿高雄縣鳳山市○○路○段由高雄往大寮方向行駛，
      於大智陸橋轉彎處，跨越行車分向線，駛入由大寮往高雄之對向車道，以其左
      側車頭擦撞正於外車道行駛之乙○○之車左側車門，致乙○○之車向右旋轉彈
      至機車道上，車頭朝東南，而被告之車再反彈以左側車頭及前車門撞擊行駛在
      後之戊○○之車正前方車頭，致戊○○之車向左旋轉，並翻覆於兩車間之外車
      道，車頭朝東北，被告之車則向右旋轉，並衝至東邊道路中央雙黃線上，車頭
      朝西。
（七）按汽車駕駛人飲酒後其吐氣所含酒精成分超過每公升零點二五毫克以上者，不
      得駕車；汽車在劃有行車分向線之路段行駛，不得駛入來車之車道內；汽車行
      駛時，駕駛人應注意車前狀況，隨時採取必要之安全措施，以避免危險之發生
      ，道路交通安全規則第一百十四條第二款、第九十七條第二款、第九十四條第
      三項分別定有明文，被告既考領有駕駛執照（有本院九十一年三月二十六日筆
      錄可稽），對於上開規定自不得諉為不知，且依當時情況，天候係晴天，夜間
      有照明，道路狀況無缺陷，視距良好，並無不能注意之情事，竟仍於酒後貿然
      駕車，並疏於注意車前況狀及在劃有行車分向線之路段行駛，不得駛入來車之
      車道內，因而肇致本件車禍事故，其駕駛行為顯有過失，灼然至明。況本件交
      通事故經送請臺灣省高屏澎區車輛行車事故鑑定委員會鑑定結果，亦認被告酒
      醉駕駛自小客車超車失控侵入來車道為肇事原因，戊○○及乙○○各駕車無肇
      事因素，有該鑑定委員會九十年五月十一日高屏澎鑑字第九○○六九五號函所
      附鑑定意見書存卷可參。復有國軍高雄總醫院急診生化檢驗單（檢驗被告飲酒
   肇事後血液酒精濃度高達每公升八一毫克，換算吐氣之酒精濃度則達每公升零
      點四○五毫克）一紙附卷可稽。而刑法第一百八十五條之三規定所謂「不能安
      全駕駛」，係抽象危險犯，本不以發生具體危險為必要，而依醫學實驗證明所
      得經驗法則，對於吐氣酒精濃度達每公升０．二五毫克以上時，將使駕駛人產
      生複雜之技巧障礙、駕駛能力變壞之行為表現，肇事比率比一般未飲酒時高出
      二倍，而吐氣酒精濃度達每公升零點五毫克以上時，將使駕駛人產生平衡感與
      判斷力障礙升高，肇事比率比一般未飲酒時高出十倍，甚而如吐氣酒精濃度達
      每公升零點七五毫克時，駕駛人將產生明顯酒醉、步履蹣跚之行為狀態，其肇
      事比率比一般高二十五倍（參見蔡志中著，對飲酒不能安全駕駛之執法研究，
      司法院第四十六期業務研究會講義）。本件被告飲酒肇事後血液酒精濃度高達
      每公升八一毫克（換算吐氣之酒精濃度則達每公升零點四○五毫克），已如前
      述，依據上開研究報告之結論，被告因飲酒已至駕駛技巧障礙，視覺及行為反
      應能力減低，而達不能安全駕駛動力交通工具無疑。再者，被害人戊○○確因
      本件車禍致腹內出血休克不治死亡一情，亦經臺灣高雄地方法院檢察署檢察官
      督同法醫師相驗明確，製有勘驗筆錄、相驗屍體證明書、驗斷書各一件附卷足
      按；又告訴人己○○○、庚○○、壬○○均因本件車禍受有前揭傷害，亦有長
      庚紀念醫院診斷證明書四紙在卷可證，是被告駕車未盡前開注意義務肇事，核
      與被害人戊○○之死亡及告訴人己○○○、庚○○、陳惠珠之受傷間，均顯有
      相當因果關係。故本件事證明確，被告犯行洵堪認定，應予依法論科。
二、核被告丁○○所為，係犯刑法第一百八十五條之三服用酒類不能安全駕駛動力交
    通工具而駕駛罪、第二百七十六條第一項之過失致人於死罪、第二百八十四條第
    一項前段之過失傷害罪。被告以一過失行為，同時致被害人戊○○死亡及己○○○、庚○○、陳惠珠受傷，為想像競合犯，應依刑法第五十五條之規定，從一重
    過失致死罪處斷。被告所犯過失致死罪與服用酒類不能安全駕駛動力交通工具而
    駕駛罪間，犯意各別，構成要件有異，應予以分論併罰。又被告酒醉駕車肇事，
    因而致人死、傷，應依道路交通管理處罰條例第八十六條第一項加重其刑至二分
    之一。爰審酌被告雖素行良好，惟飲酒後置他人生命、安全於不顧，竟高速駕車
    ，並因而侵入對向車道內肇事，同時致被害人戊○○死亡及告訴人己○○○、庚○○、陳惠珠受傷，情節不輕，且肇事後猶砌詞飾卸，，亦迄未與告訴人等達成
    和解等一切情狀，分別量處如主文所示之刑，並定其應執行刑，以示懲儆。
據上論斷，應依刑事訴訟法第二百九十九條第一項前段，道路交通管理處罰條例第八
十六條第一項，刑法第一百八十五條之三、第二百七十六條第一項、第二百八十四條
第一項前段、第五十五條、第五十一條第五款，罰金罰鍰提高標準條例第一條前段，
判決如主文。
中      華      民      國    九十一    年      三      月    二十九    日
                                    臺灣高雄地方法院交通法庭
                                        法  官  張世賢
右正本證明與原本無異。
如不服本判決，應於判決送達後十日內，向本院提出上訴狀。
                                        書記官  陳孟瑩
中      華      民      國      九十一      年    三    月    二十九    日
附錄所犯法條：
中華民國刑法第一百八十五條之三
服用毒品、麻醉藥品、酒類或其他相類之物，不能安全駕駛動力交通工具而駕駛者，
處一年以下有期徒刑、拘役或三萬元以下罰金。
中華民國刑法第二百七十六條
 (過失致死罪)
因過失致人於死者，處二年以下有期徒刑、拘役或二千元以下罰金。
從事業務之人，因業務上之過失犯前項之罪者，處五年以下有期徒刑或拘役，得併科
三千元以下罰金。
中華民國刑法第二百八十四條
 (過失傷害罪)
因過失傷害人者，處六月以下有期徒刑、拘役或五百元以下罰金，致重傷者，處一年
以下有期徒刑、拘役或五百元以下罰金。
從事業務之人，因業務上之過失傷害人者，處一年以下有期徒刑、拘役或一千元以下
罰金，致重傷者，處三年以下有期徒刑、拘役或二千元以下罰金。
